【裁判字號】    98,交訴,14
【裁判日期】    980430
【裁判案由】    交通肇事逃逸等
【裁判全文】
臺灣基隆地方法院刑事判決              98年度交訴字第14號
公  訴  人  臺灣基隆地方法院檢察署檢察官
被      告  丙○○
                      樓
列被告因肇事逃逸等案件，經檢察官提起公訴（98年度偵字第11
37號），被告於準備程序進行中，就被訴事實為有罪之陳述，經
本院合議庭裁定由受命法官獨任進行簡式審判程序，判決如下：
    主  文
丙○○駕駛動力交通工具肇事，致人傷害而逃逸，處有期徒刑陸
月，如易科罰金，以新臺幣壹仟元折算壹日。緩刑貳年。
被訴過失傷害部分，公訴不受理。
    事  實
一、丙○○於民國98年2月1日凌晨1時許，騎乘車牌號碼LDM-419
    號機車，後座搭載女性友人乙○○，沿基隆市31號橋往忠四
    路方向駛經孝二路與忠四路口，貿然闖越上開四岔路口，適
    有甲○○駕駛車牌號碼321-EM號營業用小客車，沿29號橋綠
    燈直往基隆火車站方向行駛，而經該四岔路口，見丙○○之
    機車駛來時，已閃避不及，致其車前保險桿與丙○○所騎之
    機車發生碰撞，乙○○遭撞後彈摔於地，因此受有下背部2
    處擦傷（各2×2cm），左右肩部各有1處擦傷（分別為2×3c
    m、1×1cm），右足有4處擦傷（分別為1×1cm、2×2cm 、1
    ×1.5cm、0.5×0.5cm），兩側膝部各有1處擦傷（各為1×1
    cm）及右足大拇趾及第2、3、4 蹠骨骨折等傷害（傷害部分
    業據告訴人撤回告訴），乙○○因傷痛而呼救，適有當時正
    在31號橋等待紅燈號誌之機車騎士簡守中目睹上開經過情形
    ，乃驅車前至車禍現場處探看，並打電話叫救護車及報警。
    詎丙○○見警車迅即趕至現場，明知乙○○已因自己交通肇
    事而受有傷害，竟棄受傷呼叫之乙○○於不顧，逕自逃逸。
二、案經乙○○訴由基隆市警察局第一分局報告臺灣基隆地方法
    院檢察署檢察官偵查起訴，因丙○○於本院準備程序中為有
    罪之陳述，經本院合議庭裁定以簡式審判程序審理。
    理  由
壹、程序事項：
一、本件被告所犯者非為死刑、無期徒刑、最輕本刑為3 年以上
    有期徒刑之罪或高等法院管轄第一審案件，其於準備程序進
    行中，先就被訴事實為有罪之陳述，經告知其簡式審判程序
    之旨，並聽取公訴人及被告之意見後，本院依刑事訴訟法第
    273條之1第1 項之規定，裁定由受命法官獨任進行簡式審判
    程序，且依同法第273條之2規定，簡式審判程序之證據調查
    ，不受第159條第1項、第161條之2、第161條之3、第163 條
    之1及第164條至第170條規定之限制，合先敘明。
貳、有罪部分（肇事逃逸部分）：
一、前揭犯罪事實業據被告於本院準備程序及審理中坦承不諱，
    而被告於肇事後未對告訴人乙○○施以救護而逕行逃逸乙節
    ，亦據證人乙○○、甲○○、簡守中指證明確，並有基隆市
    ○○○道路交通事故現場圖、道路交通事故調查報告表(一)(二)
    、道路交通事故談話紀錄表、道路交通事故肇事人自首情形
    紀錄表、道路交通事故現場照片14張及衛生署基隆醫院驗傷
    診斷書、診斷證明書各1紙附卷可憑，而刑法第185條之4 之
    肇事致人死傷逃逸罪，係以處罰肇事後逃逸之駕駛人為目的
    ，俾促使駕駛人於肇事後能對被害人即時救護，以減少死傷
    ，是該罪之成立祇以行為人有駕駛動力交通工具肇事，致人
    死傷而逃逸之事實為已足，至行為人之肇事有否過失，則非
    所問，亦不以被害人為無自救能力人為必要（最高法院92年
    臺上字第4552號、93年度臺上字第8 號、第5599號判決意旨
    參照）；即就本案情節而論，被告既知自己駕駛車輛肇事致
    人受傷，則其理當按諸相關法令規定，採取救護或其他必要
    措施，並向警察機關報告而不得駛離，竟棄倒地傷患乙○○
    於不顧，而離開現場，其肇事後逃逸之犯行昭然甚明。
二、核被告所為，係犯刑法第185之4駕駛動力交通工具肇事致人
    傷害而逃逸罪。爰審酌被告駕駛車輛肇事後，竟棄倒地之乙○○於不顧，逕自逃逸，態度非佳，並衡及被告嗣後已知悔
    悟，更於本案審理時，戮力徵得告訴人之諒解，當庭調解成
    立，有調解筆錄乙份附卷足憑，參以被告之犯罪動機、手段
    等一切情狀，量處如主文所示之刑，併諭知易科罰金之折算
    標準。
三、末查，被告未曾因故意犯罪受有期徒刑以上刑之宣告，此有
    臺灣高等法院被告前案紀錄表在卷可參，被告因一時失慮，
    致罹刑典，犯後並已深表悔悟，且與告訴人乙○○當庭成立
    調解，經此科刑教訓，信當知所警惕，而無再犯之虞，因認
    所受刑之宣告，以暫不執行為適當，爰依刑法第74條第1 項
    第1款規定，併予宣告緩刑2年，以勵來茲，用啟自新。
參、公訴不受理部分（過失傷害部分）：
一、公訴意旨略以：丙○○於民國98年2月1日凌晨1 時許，騎乘
    車牌號碼LDM-419 號機車，後座搭載女性友人乙○○，沿基
    隆市31號橋往忠四路方向駛經孝二路與忠四路口，貿然闖越
    上開四岔路口，適有甲○○駕駛車牌號碼321-EM號營業用小
    客車，沿29號橋綠燈直往基隆火車站方向行駛，而經該四岔
    路口，見丙○○之機車駛來時，已閃避不及，致其車前保險
    桿與丙○○所騎之機車發生碰撞，乙○○遭撞後彈摔於地，
    因此受有下背部2處擦傷（各2×2cm），左右肩部各有1處擦
    傷（分別為2×3cm、1×1cm），右足有4處擦傷（分別為1×
    1cm、2×2cm、1×1.5cm、0.5×0.5cm），兩側膝部各有1處
    擦傷（各為1×1cm）及右足大拇趾及第2、3、4 蹠骨骨折等
    傷害，因認被告涉犯刑法第284條第1項過失傷害罪嫌。
二、按告訴乃論之罪，告訴人於第一審辯論終結前得撤回其告訴
    ，又告訴經撤回者，應諭知不受理之判決，並得不經言詞辯
    論為之，刑事訴訟法第238條第1項、第303條第3 款、第307
    條分別定有明文。
三、查告訴人乙○○告訴被告丙○○過失傷害案件，公訴人認被
    告係觸犯刑法第284條第1項之過失傷害罪，依刑法第287 條
    之規定，須告訴乃論。茲據告訴人於98年4 月24日審理時當
    庭撤回告訴，有刑事撤回告訴狀1 份在卷可稽，揆諸前揭前
    開規定，爰不經言詞辯論，逕為不受理之諭知。
據上論斷，應依刑事訴訟法第299條第1項前段、第273條之1 第1
項、第303條第3款、第307條，刑法第185條之4、第41條第1項前
段、第74條第1項第1款，判決如主文。
本案經檢察官張志明到庭執行職務。
中    華    民    國    98    年    4    月   30    日
                  刑事第四庭法  官   周霙蘭
以上正本證明與原本無異。
如不服本判決應於收受本判決後10日內向本院提出上訴書狀，其
未敘述上訴理由者，並得於提起上訴後10日內向本院補提理由書
狀（均須按他造當事人之人數附繕本）「切勿逕送上級法院」。
中    華    民    國    98    年    4    月   30    日
                            書記官   莊智凱
附錄論罪法條：
中華民國刑法第185條之4
（肇事遺棄罪）
駕駛動力交通工具肇事，致人死傷而逃逸者，處 6 月以上 5 年
以下有期徒刑。


司法院資訊處製作；財團法人民間司法改革基金會備份。
